【裁判字號】    98,訴,1468
【裁判日期】    981009
【裁判案由】    違反公司法等
【裁判全文】
臺灣彰化地方法院刑事判決              98年度訴字第1468號
公  訴  人  臺灣彰化地方法院檢察署檢察官
被      告  甲○○
上列被告因違反公司法等案件，經檢察官提起公訴（97年度偵字
第8178號），本院改以簡式審判程序審理，判決如下：
    主  文
甲○○共同公司負責人，公司應收之股款，股東並未實際繳納，
而以申請文件表明收足，處有期徒刑月，如易科罰金以新臺幣
壹仟元折算壹日；減為有期徒刑壹月又拾伍日，如易科罰金，以
新臺幣壹仟元折算壹日。
    犯罪事實
一、甲○○明知他人若向其借用名義擔任公司負責人，則其自身
    因經濟困乏，對於其無法實際繳納公司股款等情有所認識，
    竟仍於民國96年3月間，受陳宏明（另由臺灣彰化地方法院
    檢察署檢察官簽分偵辦）之邀，擔任址設於彰化縣伸港鄉全
    興工業區○○○路18號1樓之國維興業有限公司（下稱國維
    公司）之負責人及股東，資本額新臺幣(下同)1000萬元，渠
    等均明知國維公司股東並未實際繳納股款，竟基於共同之犯
    意聯絡，委由記帳業者趙奇峰（另由臺灣彰化地方法院檢察
    署檢察官簽分偵辦）辦理國維公司設立登記，並由趙奇峰介
    紹向潘慶星（另由臺灣彰化地方法院檢察署檢察官簽分偵辦
    ）短期借款作為驗資之資金證明，甲○○先依指示至板信商
    業銀行北臺中分行，開設國維公司籌備處活期存款帳號0000
    -000-0000000號帳戶、甲○○帳號為0000-000-0000000號帳
    戶，再以不詳方式於96年3月23日自潘慶星於安泰商業銀行
    前金分行帳號為00000000000000號帳戶，將1000萬元匯入甲
    ○○之帳戶內，再轉匯至國維公司籌備處之帳戶內，再將該
    存摺影印，作為股款業經股東繳納之存款證明，再製作不實
    之國維公司資產負債表、股東繳納現金股款明細表、委託書
    等，由趙奇峰於各項會計報表上蓋用其代刻之國維公司大章
    及負責人甲○○印章，並利用不知情之會計師鄭維仁出具表
    明股東股款已經收足之查核報告書，完成公司法第7條授權
    會計師查核簽證資本額之作業後，旋於96年3月26日將國維
    公司籌備處帳戶內1000萬元資金轉出至甲○○帳戶，而未用
    於國維公司之經營。嗣後趙奇峰即填製國維公司設立登記申
    請書，而以上開存摺影本、資產負債表、股東繳納現金及增
    加資本登記資本額查核報告書等申請文件，表明國維公司應
    收股款均已收足，向主管機關經濟部中部辦公室申請增資登
    記，使承辦公務員於96年3月30日依其申請分別核准上開各
    公司之設立登記，足以生損害於主管機關對於公司管理之正
    確性。
二、案經福爾摩莎紙業公司告發臺灣彰化地方法院檢察署檢察官
    偵查起訴。
    理   由
一、本件被告甲○○所犯係死刑、無期徒刑、最輕本刑為三年以
    上有期徒刑以外之罪，其於準備程序就前揭被訴事實為有罪
    之陳述，經受命法官告知簡式審判程序之旨，並聽取其與公
    訴人之意見後，本院認無不得或不宜改依簡式審判程序進行
    之處，爰依刑事訴訟法第273條之1第1項、第284條之1，裁
    定本案由受命法官獨任進行簡式審判程序，合先敘明。
二、上揭犯罪事實，業據被告甲○○於偵查、本院審理中坦承不
    諱，亦經證人陳宏明、趙奇峰、潘慶星於偵查中證述明確。
    另有國維公司之設立登記資本額查核報告書、股東繳納股款
    明細表、委託書、資產負債表、公司基本資料查詢紀錄、板
    信商業銀行國維公司籌備處帳戶之存摺影本，被告甲○○於
    板信商業銀行北臺中分行、證人潘慶星於安泰商業銀行前金
    分行之開戶資料、交易往來明細表各1份附卷可稽，足證被
    告之自白應與事實相符，被告犯行已可認定。
三、被告明知其為國維公司之負責人及唯一股東，國維公司應收
    之股款，其並未實際繳納，而以申請文件表明收足，使經濟
    部中部辦公室之公務員登載於職務上所掌之公文書，自足以
    生損害於經濟部中部辦公室對公司管理之正確性。又按資產
    負債表，係屬商會計法第28條第1項第1款之財務報表。是核
    被告所為，係涉犯刑法第214條之使公務員登載不實罪、公
    司法第9條第1項公司負責人，公司應收之股款，股東並未實
    際繳納而以申請文件表明收足之罪，及商業會計法第71條第
    5 款利用不正當方法致使財務報表（即不實之1000萬元資產
    負債表）發生不實結果罪。被告與陳宏明、趙奇峰、潘慶星
    等人間，就前開犯行，有犯意聯絡及行為分擔，應論以共同
    正犯。又被告以會計師簽證之不實財務報表申請公司登記一
    行為，同時涉犯前開三罪，為想像競合犯，應依刑法第55
    條前段，從一重之公司法第9條處斷（最高法院96年度第7次
    刑事庭決議參照）。爰審酌被告以上述方式辦理公司設立登
    記，虛充公司資本與他人交易往來，對於社會經濟秩序所生
    危害難稱微小，及其犯罪動機、目的、手段、所為妨害主管
    機關對公司監督的正確性；犯罪後坦承犯行，態度良好等一
    切情狀，量處有期徒刑3月，並諭知易科罰金之折算標準。
    末查本件被告犯上開之罪之犯罪時間係於96年3月間，係在
    96年4月24日之前，且無中華民國九十六年罪犯減刑條例所
    定不得減刑之情形，爰依同條例第2條第1項第3款規定減其
    宣告刑二分之一為有期徒刑1月又15日，併諭知易科罰金之
    折算標準。
據上論斷，應依刑事訴訟法第273條之1第1項、第299條第1項前
段，公司法第9條第1項，商業會計法第71條第1項第5款，刑法第
11條前段、第28條、第214條、第55條、第41條第1項前段，刑法
施行法第1條之1第1項前段、第2項，中華民國九十六年罪犯減刑
條例第2條第1項第3款、第9條、第7條第1項、第2項，判決如主
文。
本案經檢察官林依成到庭執行職務
中    華    民    國    98    年    10     月    9    日
                        刑事第四庭    法  官  吳俊螢
以上正本證明與原本無異。
如不服本判決，應於收受判決後10日內向本院提出上訴書狀，並
應敘述具體理由；其未敘述上訴理由者，應於上訴期間屆滿後20
日內向本院補提理由書（均須按他造當事人之人數附繕本「切勿
逕送上級法院」）。
告訴人或被害人對於判決如有不服具備理由請求檢察官上訴者，
其上訴期間之計算係以檢察官收受判決正本之日期為準。
中    華    民    國    98    年    10    月    9     日
                                      書記官  林怡吟
附錄本案論罪科刑法條：
公司法第9條
公司應收之股款，股東並未實際繳納，而以申請文件表明收足，
或股東雖已繳納而於登記後將股款發還股東，或任由股東收回者
，公司負責人各處5年以下有期徒刑、拘役或科或併科新臺幣50
萬元以上250萬元以下罰金。
有前項情事時，公司負責人應與各該股東連帶賠償公司或第三人
因此所受之損害。
第1項裁判確定後，由檢察機關通知中央主管機關撤銷或廢止其
登記。但裁判確定前，已為補正或經主管機關限期補正已補正者
，不在此限。
公司之設立或其他登記事項有偽造、變造文書，經裁判確定後，
由檢察機關通知中央主管機關撤銷或廢止其登記。
商業會計法第71條
商業負責人、主辦及經辦會計人員或依法受託代他人處理會計事
務之人員有下列情事之一者，處5年以下有期徒刑、拘役或科或
併科新臺幣60萬元以下罰金：
一、以明知為不實之事項，而填製會計憑證或記入帳冊。
二、故意使應保存之會計憑證、會計帳簿報表滅失毀損。
三、偽造或變造會計憑證、會計帳簿報表內容或毀損其頁數。
四、故意遺漏會計事項不為記錄，致使財務報表發生不實之結果
    。
五、其他利用不正當方法，致使會計事項或財務報表發生不實之
    結果。
中華民國刑法第214條
明知為不實之事項，而使公務員登載於職務上所掌之公文書，足
以生損害於公眾或他人者，處3 年以下有期徒刑、拘役或5 百元
以下罰金。


司法院資訊處製作；財團法人民間司法改革基金會備份。
